臺灣高等法院臺南分院刑事判決　　　　　九十年度上更(一)字第二九號　黎股
　　　上　訴　人
　　　即　被　告　丙　○　○
　　　指定辯護人　本院公設辯護人　庚　○　○
　　　上　訴　人
　　　即　被　告　戊　○　○
　　　選任辯護人　蔡　碧　仲　律師
右上訴人因偽造有價證券案件，不服臺灣嘉義地方法院八十六年度訴字第八二一號中
華民國八十七年九月七日第一審判決（起訴案號：臺灣嘉義地方法院檢察署八十六年
度偵字第三七五七號，移併辦案號：同署八十六年偵字第七七六五號），提起上訴，
判決後，經最高法院發回更審，本院判決如左：
      主      文
原判決撤銷。
丙○○共同意圖供行使之用而偽造有價證券，處有期徒刑年。如附表所示偽造之支
票張均沒收。
戊○○無罪。
      事      實
一、甲○○（業經另案以偽造有價證券罪判處徒刑確定）原經營代書業務，於民國八
    十三年九月底、十月初間，經由丙○○介紹，認識原在台南縣關廟鄉美凰股份有
    限公司（以下簡稱美凰公司、代表人丁○○）任職之乙○○（亦經另案以偽造有
    價證券判處罪刑確定），嗣由乙○○持其於八十三年十月十三日竊得之美凰公司
    數目不詳支票，以每張新台幣（下同）四千元之價格售予甲○○（上開支票均已
    蓋就美凰公司及丁○○印鑑，惟日期、金額空白），甲○○再在報紙上登報求售
    ，並以每張七、八千元不等之價格售出（尚無證據足證丙○○於介紹乙○○出售
    上開未填載完成之支票予甲○○時，知悉該批支票為盜贓，詳後述之）。因甲○○於判處徒刑確定後未到案執行，經檢察官通緝，八十四年一月十九日經警在嘉
    義縣新港鄉溪北村二○二號住所兼代書事務所處緝獲，送監執行。上開未售完之
    支票則置於家中。另李秋緣（已因偽造有價證券案判處罪刑確定）曾向甲○○借
    款未還，甲○○入監服刑後，其妻己○○（未經起訴）向李秋緣索債，並囑當時
    在甲○○代書事務所中幫處理事務之丙○○打電話通知李秋緣前來。李秋緣於八
    十四年二月底、三月初某日，赴該事務所，並向歐、陳二人表示無力還債。然因
    認識金主，苟有支票，可持向金主調錢償還等語。歐、陳二人均明知甲○○已因
    美凰公司支票案件判處罪刑確定，上開公司支票並非發票人授權使用，竟與知情
    之李秋緣共同基於供行使之用予以偽造有價證券之意圖，由己○○取出甲○○尚
    未售完之支票，丙○○乃交付李秋緣挑選，李秋緣挑出其中如附表編號１，面額
    十六萬元支票及另紙與附表編號２金額相同，惟票號不詳之支票二紙（上開二張
    支票金額均係以支票打字機打就）。李秋緣旋將附表編號１及另紙支票分別填上
    發票日為八十四年四月廿五日及同年五月廿七日，並將附表編號１支票持向訴外
    人郭通榮調借現款；另紙票號不詳支票，則持向訴外人陳阿淑調現，惟陳阿淑以
    印鑑模糊為由，要求李秋緣更換支票（如附表編號３）。李秋緣告知丙○○後，
    丙○○持第0000000號，日期、金額均空白之美凰公司為發票人支票，至
    嘉義市○○路與北港路交叉路口附近之昆泰汽車保養廠，交付予李秋緣收受，再
    由李秋緣囑不知情之配偶戊○○依先前以支票打字機打就之金額及李秋緣填寫之
    發票日，再交付陳阿淑。嗣附表所示編號１、２二紙支票均經執票人提示而因掛
    失止付退票。經警調查郭通榮及陳阿淑二名執票人始循線查獲上情。
二、案經台灣高等法院台南分院檢察署發交台灣嘉義地方法院檢察署檢察官偵查起訴
    及移送併案審理。
    理  由
一、訊據上訴人即被告丙○○固坦承：自八十三年十月初至八十四年二月左右，在甲○○之代書事務所幫忙，因李秋緣與甲○○有債務關係，甲○○之妻己○○囑伊
    通知李秋緣來處理，李秋緣說沒錢，但又說只要有支票就可借到錢，己○○才要
    伊交支票予李秋緣，當時伊拿了幾張支票予李秋緣選，李秋緣選了二張，金額、
    日期都已填妥，但並非伊填寫，其中一張即附表編號１所示之支票；後來另外一
    張李秋緣表示印章不清楚，所以伊拿附表編號２所示之當時金額、日期尚為空白
    之支票去嘉義市○○路與博愛路交岔路口之昆泰汽車保養廠予李秋緣換回原來那
    一張等語。惟否認有偽造有價證券之情事，辯稱，甲○○的事都是己○○在處理
    ，李秋緣去時己○○亦在場，支票是己○○要伊拿給李秋緣，伊拿給李秋緣時該
    二張支票金額、日期均尚空白，是李秋緣自己填上去的，其不知支票是美凰公司
    所失竊，亦未向李秋緣表示伊係美凰公司之專員，不曾拿名片予李秋緣，己○○
    及甲○○所言不實，李秋緣所言則係為自己脫罪云云。
二、經查：
（一）如附表所示之三張支票，係美凰公司於八十三年十月十三日，在台南縣關廟鄉
      之公司內，被人侵入竊取之多張空白支票之一部分，有該公司於同年月十七日
      向各付款銀行申報上開空白支票失竊止付及報警偵辦失竊案之遺失票據申報書
      及台南市票據交換所函等影本各一份附卷可稽，足徵該二張支票確係贓物無訛
      。
（二）上開美凰公司失竊之空白支票，原係美凰公司離職職員乙○○持有，且均已蓋
      妥公司及代表人丁○○之發票人印鑑章，經由被告丙○○居間介紹乙○○與從
      事代書業務之甲○○認識，而於八十三年十月間，由甲○○以每張四千元之價
      格買入數目不詳之支票，甲○○再以每張七至八千元之價格登報銷售與不特定
      之人牟利，且應購買人之要求，偽填金額及日期，多次偽造有價證券，嗣於八
      十四年一月十九日甲○○因案被緝獲入監服刑，即由原在上址甲○○代書處幫
      忙之丙○○及甲○○之妻己○○接手處理上開支票及債權債務等情，業經被告
      丙○○及訴外人甲○○供述甚詳，互核大致相符（原審八十五年度訴字第三三
      五號卷第九十頁以下）。而甲○○向乙○○購入美凰公司失竊之空白支票多張
      ，登報銷售及偽造該支票，經第三持票人提示後，因美凰公司已掛失止付而均
      被退票，經警調查，查獲甲○○上情，移送檢察官偵查起訴，而由原審以八十
      四年訴字第七八七號案審理，此有起訴書一份附於原審八十五年度訴字第三三
      五號卷可稽（見該號卷第一一八頁），復據甲○○於本院八十六年度上訴字第
      九三號偽造有價證券案件審理時供證在卷（該號卷第四十一頁以下，當時甲○○亦供稱支票係透過被告丙○○向乙○○購買的）。甲○○於本案偵查中亦供
      承：支票是被告丙○○介紹其向乙○○買的等語。另被告丙○○於原審審理時
      已坦承伊確有介紹乙○○與甲○○認識，甲○○向乙○○買支票時伊只有一次
      在場，但不知甲○○是怎麼和乙○○談的等語。足見乙○○確係經被告丙○○
      之介紹，始認識甲○○。被告丙○○於本院翻異前辭，辯稱係與甲○○同時認
      識乙○○云云，係卸責之辭，不足採信。另甲○○於原審另案八十五年訴字第
      三三五號八十五年八月廿九日訊問時供稱，被告丙○○介紹乙○○認識伊時，
      並非為林某出售支票事，其後伊登報銷售支票，丙○○並未參與等語。有該筆
      錄影本在卷可考。而被告丙○○亦始終否認介紹乙○○與甲○○認識，彼二人
      交易支票時，知悉支票為贓物，乙○○僅告知其有票要賣，而事後甲○○亦對
      伊稱係正當買來芭樂票等語（見卷附八十五年八月十五日、八月廿九日原審另
      案八十五年訴字第三三五號案訊問筆錄）。證人乙○○於本院九十年七月十三
      日訊問時，亦稱該支票雖係伊偷自美凰公司，但並未告知甲○○係盜贓等語。
      依上開甲○○、丙○○、乙○○三人所陳互相勾稽，並無事證足認被告丙○○
      於介紹甲○○、乙○○買賣空白支票時，知悉該支票為乙○○竊得。此部分被
      告丙○○所為，尚不足成立牙保贓物罪，先予說明。
（三）附表所示之三張支票，係經由被告丙○○交付李秋緣，再由李女持以還債調現
      乙節，為被告丙○○所是認。而附表編號１所示之支票，李秋緣收受時已打印
      金額，附表編號２所示之支票，於未填寫金額前，係由被告丙○○拿到嘉義市
      ○○路與北港路交叉路口附近之昆泰汽車保養廠，交付李秋緣，並由李秋緣囑
      其夫即被告戊○○填寫入上開金額及發票日八十四年五月二十七日，嗣李秋緣
      始先後持該編號１、２二張支票分別向郭通榮、陳阿淑各調借現金等諸事實，
      亦據李秋緣於審理時供明在卷，核與被告戊○○於審理時及在場目擊證人劉麗
      娟於原審八十五年度訴字第三三五號偽造有價證券案件審理時證述情節相符。
      雖李秋緣於原審審理時復供稱：附表編號１之支票日期，被告丙○○交付時已
      填好云云，惟其於偵查中供稱，印章、金額是事先打好的，因其與被告丙○○
      有事先連絡過要多少金額，發票日是到現場才叫其表示何時行使，日期再填上
      去等語，衡情李秋緣持票調現，日期不可能先行填就，是李秋緣於偵查中之供
      述應較可採，該張支票之日期應為李秋緣所填，被告丙○○辯稱該張支票上之
      日期非其筆跡，當屬可採。被告丙○○於原審審理時先則供稱，伊拿二張支票
      予李秋緣時，該二張支票之金額、日期均填妥，惟嗣又改稱，均為空白支票，
      是李秋緣自己填上去的云云，前後所述不符。茲查被告丙○○交付李秋緣支票
      ，第一次交二張，即附表編號１及另一張附表編號３，同為美凰公司之支票，
      其後李秋緣將附表編號１支票持向郭通榮調借現款，附表編號３支票則持向陳
      阿淑借錢，嗣陳阿淑以印鑑模糊，要求更換支票，李秋緣乃通知丙○○，丙○○遂附表編號２之金額、日期均空白之支票到昆泰汽車保養廠交付李秋緣，
      為丙○○、李秋緣二人所是認。雖被告丙○○否認第一次交付之二張支票載有
      金額，然李秋緣則稱二張票均為支票打字機打就金額，依卷附附表編號１支票
      影本，該支票金額為打字機打就（原審卷第一一四頁），則李秋緣所供，另紙
      印鑑模糊，交付陳阿淑之支票金額亦係打字機打就，應非無據，被告丙○○所
      供第一次交付之二張支票除發票人印章外，均為空白云云，並非可採。
（四）雖無證據足認被告丙○○於介紹乙○○出售支票予甲○○時，知係盜贓而牙保
      已如前述（蓋坊間所謂芭樂票亦有經發票人授權簽發，用以行詐者）。惟丙○○稱，甲○○於八十四年一月十九日被緝獲後，其代書事務所業務由己○○處
      理，雖歐女否認之，然卷附一紙丙○○所提，自八十三年十一月九日至八十四
      年三月間，關於借款人官孝忠、徐永德、李青科、詹彩雲、李秋緣等人借款、
      還款明細之便條紙字跡為己○○所有，為歐女所不否認（見本院九十年八月廿
      四訊問筆錄及所附字條）。足見甲○○入監後，己○○確有處理其夫所遺業務
      ，此部分亦據證人林驀貴於本院前審結稱伊去找丙○○時，看見己○○在處理
      事務，但不知處理何事等語（本院八十七年上訴字第一六八號卷第八十五頁）
      。而被告丙○○供稱係己○○囑伊打電話通知李秋緣前來；李秋緣亦稱，丙○○打電話要伊到代書事務所，去時見到己○○，打個招呼歐女就入廚房等語（
      見卷附原審另案八十五訴字第三三五號卷，八十五年八月廿五日筆錄）。相互
      酌以觀，己○○於甲○○入監後，確有處理甲○○未了之業務。而被告丙○○及未起訴之己○○，均知甲○○係因美凰公司支票案，以偽造有價證券判處
      罪刑確定，彼二人於甲○○入監後，仍基於行使之用，與另案判決確定之李秋
      緣偽造美凰公司支票，謂不知支票係盜贓且未得有發票人之授權，自不可採。
      被告丙○○有偽造有價證券之犯行應堪認定。
（五）按借支票向他人調現，借票人本應於該支票發票日前存入票面金額之金錢，以
      供持票人提示兌領。查李秋緣積欠甲○○金錢債務未還，由被告丙○○無償提
      供美凰公司失竊之空白支票，供李秋緣持向他人調借現款以清償債務。縱如被
      告丙○○所辯，支票上之筆跡非其所為，上開支票其交予李秋緣時是空白，金
      額、日期都是李秋緣自己填上去的云云。惟其與己○○於交付支票時既已知上
      開支票為贓物，而仍持交予李秋緣調現，無論金額、日期係三人中何人所填，
      為達調現以償債之目的，其等有偽造支票之犯意連絡甚明，依共同正犯之法理
      ，仍無解於其共同偽造有價證券之罪責。
三、核被告丙○○交付如附表所示二張及另一張票號不詳，美凰公司失竊之支票贓物
    予李秋緣，其與李秋緣復意圖供行使之用，共同偽造附表編號１、２所示及另一
    紙票號不詳支票，再由李秋緣持以行使向第三人調取現金，核被告丙○○所為，
    係犯刑法第二百零一條第一項偽造有價證券罪。被告丙○○與另案被告李秋緣併
    未起訴被告己○○，就附表所示三張支票之意圖供行使之用而偽造，均有犯意聯
    絡，行為分擔，為共同正犯。共同偽造有價證券後李秋緣持以行使，行使之低度
    行為為偽造之高度行為所吸收，不另論行使偽造有價證券罪。原審依法論科，原
    無不合，惟查：（一）本件偽造之支票共三張，原判決認係二張，係有未合。（
    二）附表編號２、３兩張支票雖係二次交付，先後偽造，然附表編號２係為換回
    編號３支票而簽發，乃同一偽造犯意。係接續犯行，原判決認係連續犯，亦有未
    洽。（三）原判決漏未認定己○○係共同正犯，就無證據係共犯之戊○○認係共
    犯，並非正當。（四）就附表編號２支票，乃李秋緣囑不知情之戊○○填載完成
    ，為間接正犯，原判決未予論述，並非正確。被告丙○○上訴，仍執前辭，否認
    犯罪，雖非有理由，惟原判決有上開可議，自無可維持，應由本院就被告丙○○
    部分撤銷之。爰審酌被告犯罪之動機、目的、手段、品行、危害有價證券交易秩
    序、犯後態度等一切情狀，量處如主文第二項所示之刑。偽造如附表所示之支票
    三張，依李秋緣所供，編號１在郭通榮處；編號２、３在陳阿淑處，均應依刑法
    第二百零五條之規定宣告沒收。又公訴人雖僅就附表編號１、２起訴，惟附表編
    號３偽造有價證券，與起訴且經本院為有罪判決之編號１、２係同一事實，為起
    訴效力所及，本院得併予審理。另移送被告丙○○偽造有價證券併案審理部分，
    因與已起訴被告丙○○偽造有價證券部分為同一案件，本院自得一併審理，併予
    明。
四、公訴意旨以：被告丙○○持附表編號２，發票日、面額均空白之支票，至嘉義市
    ○○路與北港路交叉路口附近之昆泰汽車保養廠，交付予李秋緣收受，再由李秋
    緣囑其知情而有犯意聯絡之夫戊○○於八十四年二月間某日填寫入發票日為八十
    五年五月二十七日、票面金額二十萬九千五百元（即附表編號２所示之支票），
    因認被告戊○○亦共犯有偽造有價證券之罪嫌云云。訊據上訴人即被告戊○○固
    坦承右揭時、地伊妻將附表編號２所示當時金額、日期尚為空白之支票交付伊，
    要伊填上金額，伊即填上發票日及金額即二十萬九千五百元，惟否認有偽告有價
    證券之情事，辯稱，伊未看到被告丙○○將該張支票交予伊妻，亦不知該張支票
    是別人失竊，因伊妻李秋緣不太識字才要伊填寫等語。查依前所述，聯絡取用系
    爭支票者為丙○○及李秋緣，丙○○送支票至昆泰保養廠，支票亦交付李秋緣，
    無何證據足認丙○○就本件支票之使用，與戊○○有何聯繫；李秋緣亦稱戊○○
    就附表編號２支票，不知來源始末，僅依伊之囑咐，填寫金額、日期等語。被告
    所辯，核與同案被告丙○○，另案被告李秋緣供述情節相符，自堪採信，且無何
    證據足認被告戊○○與其他被告丙○○、李秋緣及未起訴之己○○有何犯意聯絡
    、行為分擔，其犯罪不能證明。原審未詳加調查，以戊○○係李秋緣之夫，應知
    悉李秋緣交付之支票來源不正當，而推測戊○○知情並參與其事，自嫌無據。被
    告戊○○上訴，執以指摘，為有理由，應由本院撤銷原審戊○○部分判決，改諭
    知無罪。
據上論斷，應依刑事訴訟法第三百六十九條第一項前段、第三百六十四條、第二百九
十九條第一項前段、第三百零一條第一項，刑法第二十八條、第二百零一條第一項、
第二百零五條，罰金罰鍰提高標準條例第一條前段，判決如主文。
本案經檢察官王碧霞到庭執行職務。
中    華    民    國      九十一      年      一      月      三        日
                                  臺灣高等法院臺南分院刑事第二庭
                                      審判長法官  游    明    仁
                                            法官  林    永    茂
                                            法官  陳    清    溪
右正本證明與原本無異。
如不服本判決，應於判決送達後十日內向本院提出上訴狀，其未敘述理由者並應於提
出上訴狀後十日內向本院補提理由書（應附繕本)。
                                      法院書記官  陳    明    芬
中    華    民    國      九十一      年      一      月      四        日
附錄法條：
刑法第二百零一條：意圖供行使之用，而偽造、變造公債票、公司股票或其他有價證
                  券者，處三年以上十年以下有期徒刑，得併科三千元以下罰金。
附表：
┌──┬─────┬──────┬──────┬──────┬───┬─┐
│編號│發  票  人│ 付  款  人 │ 發  票  日 │票        號│面  額│備│
│    │          │            │            │            │新台幣│註│
├──┼─────┼──────┼──────┼──────┼───┼─┤
│ １ │美鳳股份有│萬通商業銀行│八十四年四月│Ａ          │      │  │
│    │限公司    │台南分行    │二十五日    │  0000000   │十六萬│  │
│    │代表人：  │            │            │Ｂ          │元    │  │
│    │丁○○    │            │            │            │      │  │
├──┼─────┼──────┼──────┼──────┼───┼─┤
│ ２ │美鳳股份有│第一商業銀行│八十四年五月│Ａ          │      │  │
│    │限公司    │東台南分行  │二十七日    │  0000000   │二十萬│  │
│    │代表人：  │            │            │Ｂ          │九千五│  │
│    │丁○○    │            │            │            │百元  │  │
├──┼─────┼──────┼──────┼──────┼───┼─┤
│ ３ │ 同    右 │不        詳│同        右│不        詳│同  右│  │
└──┴─────┴──────┴──────┴──────┴───┴─┘
